臺灣高等法院民事判決　　　　　　　　　　　　　　　九十二年度上字第一五一號
　　上　訴　人　甲○○
　　訴訟代理人　楊進吉
　　訴訟代理人　呂榮海律師
　　複　代理人　蔡惠琇律師
　　　　　　　　許志嘉律師
　　被　上訴人　丙○○
　　訴訟代理人　連元龍律師
　　　　　　　　陳建瑜律師
　　複　代理人　陳瓊苓律師
　　被　上訴人　乙○○
　　訴訟代理人　林正杰律師
右當事人間請求損害賠償事件，上訴人對於中華民國九十一年十二月五日臺灣士林地
方法院九十年度訴字第四０五號第一審判決提起上訴並為訴之追加，本院於九十三年
九月八日言詞辯論終結，判決如下：
    主      文
上訴及追加之訴均駁回。
第二審訴訟費用由上訴人負擔。
    事      實
甲、上訴人方面：
一、聲明：(一)原判決廢棄。(二)被上訴人丙○○應給付上訴人新台幣四百萬元，及自起
    訴狀繕本送達之次日起，至清償之日止，按年息百分之五計算之利息。(三)被上訴
    人乙○○應給付上訴人新台幣四百萬元，及自起訴狀繕本送達之次日起，至清償
    之日止，按年息百分之五計算之利息。(四)第二、三項之請求，如其中一被上訴人
    履行，其履行之部分他被上訴人免給付義務。(五)第二、三項之請求，願供擔保請
    准宣告假執行。
二、陳述：除與原判決記載相同者外，補稱略以：
  (一)上訴人追加民法第三百六十條「價值、效用減少之債務不履行之損害賠償」、第
    三百五十九條、第一百七十九條、第二百二十七條第一、二項、第二百二十六條
    、第二百三十一條、第二百三十二條及消費者保護法第七條、民法第一百九十一
    條之一等請求權。
  (二)系爭房屋後面的圍牆角落有崩塌一些，為原審判決理由所記載，但原判決最後卻
    認定，本件坍塌流失之土地所在主要乃系爭房地之邊坡土地，即有矛盾。
  (三)台北縣政府委託「台灣省應用地質技師公會」做成之鑑定報告書，依該鑑定報告
    書鑑定要旨「１、現場勘查現況結果：本社區西側及北側係屬填土：：２、會勘
    及建議處理事項：本社區西側及北側填土區：：」。而系爭房屋即位於社區之西
    側，顯見系爭房屋係建於填土區，而建於填土區上方之房子自然有坍塌危險之重
    大瑕疵及不完全給付。
  (四)系爭房地與其邊坡土地難於截然二分，有其物理上、地質上之關連性，兩者在所
    有權劃分及土地登記雖形式上分割為不同地號，然其在物理上、地質上之一體性
    及關連性則非人為的所有權、地號之劃分可以改變，邊坡土地崩塌流失在物理上
    及地質上將連帶使系爭房地有崩塌之可能與危險。又依一般社會通念觀察，一個
    邊坡已經崩塌，岌岌可危、搖搖欲墜的房子將喪失市場交易價值而受損害。
  (五)追加請求權部分：
  1.按本件系爭房地，因物之瑕疵所生之損害，除實際上、物質上、外觀上瑕疵、毀
    損已於前述請求被上訴人負修補之債務不履行損害賠償外，本件系爭房地因物之
    瑕疵所受之損害，尚包括價值、效用減少的損害，是本件上訴人自可另依民法第
    三百六十條請求損害中關於價值、效用減少部分之債務不履行之損害賠償，並請
    求就此部分為鑑定。
  2.次按民法第三百五十九條規定，買賣因物有瑕疵，而出賣人應負擔保之責者，買
    受人得請求減少價金。而減少價金後，就多餘價金部分上訴人根據民法第一百七
    十九條不當得利之規定請求被上訴人返還。本件系爭房地確實存有物之瑕疵已如
    前述，是上訴人另依據民法第三百五十九條及第一百七十九條請求減少及返還價
    金，自有理由。
  3.再按民法第二百二十七條關於不完全給付之規定，其將不完全給付分為瑕疵給付
    與加害給付，而分別規定於該條第一項及第二項，所謂瑕疵給付乃「因可歸責於
    債務人之事由，致為不完全給付者，債權人得依關於給付遲延或給付不能之規定
    行使其權利。」，而加害給付則為「因不完全給付而生前項以外之損害者，債權
    人並得請求賠償。」本件系爭物存有瑕疵已如前述，是被上訴人給付有瑕疵之系
    爭房地於上訴人，其對上訴人所生之損害即為瑕疵損害，而其給付行為本身自屬
    不完全給付中之瑕疵給付，上訴人依據第二百二十七條第一項，直接適用第二百
    二十六條、第二百三十一條及第二百三十二條規定，請求被上訴人負損害賠償責
    任，洵屬於法有據。
  4.本件因被上訴人給付有瑕疵之系爭房地予上訴人，另外造成該房地價值上、效用
    上損失及每當颱風、豪雨、地震來臨時，恐懼、害怕、無助、無法安心睡覺等精
    神上煎熬，其損失難以估計，是此部分損失即屬瑕疵結果損害，而被上訴人之給
    付行為自然符合第二百二十七條第二項規定，即加害給付類型之不完全給付，基
    此，上訴人依據第二百二十七條第二項規定，並得請求損害賠償。
  5.就被上訴人乙○○部分而言，建築師實為產品、商品（系爭房地）之設計人，按
    消費者保護法第七條第一項規定，「從事設計、生產、製造商品或提供服務之企
    業經營者應確保其提供之商品或服務，無安全或衛生上之危險」。同條第三項則
    規定，「企業經營者違反前二項規定，至生損害於消費者或第三人時，應負連帶
    賠償責任」，而本條所謂企業經營者依同法第二條第二款解釋規定，包括所有以
    築師）以設計、監造建築物為業，為消費者保護法所稱之企業經營者，自有該法
    之適用，職是之故，本件建築師從事系爭房地設計、監造，應確保其安全無虞，
    否則即須依消費者保護法第七條負無過失之損害賠償責任，上訴人追加此部分損
    害賠償請求權，洵屬正當。
  6.退一步言，被上訴人乙○○（建築師）於消費者保護法外，仍應負民法第一百九
    十一條之一之商品製造人侵權行為責任，於此，上訴人亦追加此部分損害賠償請
    求權。
  (六)對於本件原因事實，上訴人甲○○另有提出刑事告訴，雖獲檢察官為不起訴處分
    （台灣士林地方法院檢察署九十一年度偵字第八六三二號），但於檢察官不起訴
    處分書中，對於被上訴人乙○○是否有違反建築技術成規之情事，卻為肯定之見
    解。故被上訴人乙○○就系爭房屋之設計確實違反建築技術成規。
  (七)被上訴人乙○○除違背建築技術規則建築設計施工編第一章第一條第六項之規定
    ，已如原審所述外，另違反同規則第六條「斷崖上下各二倍於斷崖高度之水平距
    離範圍內，不得建築」之禁止規定。被上訴人乙○○於辯稱「原審法院至現場勘
    驗結果，業已指出：：，僅後庭院圍牆一角因受鄰地邊坡滑落下拉牽動，始發生
    部分崩塌情事，：：」，惟查原審勘驗筆錄並未說明後院圍牆一角之崩塌，係因
    受鄰地邊坡滑落下拉牽動所致，被上訴人如此武斷認定，實乃角色錯亂，否則上
    訴人亦可自行推認，鄰地邊坡之滑落係因後院圍牆一角之崩塌推擠所造成。
  (八)被上訴人似乎認為合乎申請建造之相關法令（如山坡地開發建築許可辦法）而取
    得建造執照，便認為合乎建築技術成規，殊不知，建築技術成規本不僅止於合乎
    相關申請建築執照規範之要求，於本案中，「邊坡安全係數標準」亦為重要之建
    築技術成規，且已於前揭檢察官處分書中予以明示，被上訴人實不得認為已符合
    所有之建築技術成規。「申請建造執照，經主管機關核給建造執照」並不能完全
    等於「無違反建築技術成規」，按國家公權力行使，並不能保證其完全合法、正
    當。本件邊坡坍崩之原因眾多，而邊坡安全係數不夠亦為原因之一，被上訴人於
    建造行為時未符合邊坡安全係數之要求，而造成上訴人之損害，二者間有因果關
    係，合於民法第一百八十四條第二項之侵權行為，自屬無誤。
  (九)被上訴人丙○○所出賣之不動產確實存有瑕疵，須負物之瑕疵擔保責任、不完全
    給付之損害賠償責任，應無疑義
三、證據：除援用第一審所提證據外，補提台灣士林地方法院檢察署九十一年度偵字
    第八六三二號不起訴處分書影本乙份、照片四張、勘驗筆錄影本乙份、建築技術
    規則建築設計施工編部分條文影本乙份為證，並聲請鑑定系爭建物是否受有價值
    、效用減少或不完全給付之損害、崩塌前後市場價值減少之差價，聲請向士林地
    檢署調閱台灣省土木技師公會鑑定報告。
乙、被上訴人丙○○方面：
一、聲明：(一)上訴駁回。(二)如受不利判決，願供擔保請准免予假執行。
二、陳述：除與原判決記載相同者外，補稱略以：
  (一)不同意上訴人為訴之追加。
  (二)本件應屬危險負擔之範疇，與瑕疵擔保、不完全給付責任無涉：
    上訴人主張之「邊坡崩塌」、「邊坡土地並未符合邊坡安全係數」等瑕疵，所指
    均係系爭房地「鄰地之邊坡」，並非「系爭房地」。兩造買賣契約之標的及交付
    物之範圍並不包括此邊坡土地，被上訴人自無須就買賣標的物範圍外之邊坡崩塌
    或邊坡土地未符合邊坡安全係數等負瑕疵擔保、不完全給付責任。兩造買賣及產
    權移轉、標的物交付，均發生於八十七年間，而邊坡崩塌係發生於被上訴人交付
    系爭房地後，即八十九年十一月六日象神颱風過境時，距系爭房地交付使用時已
    二年有餘。
  (三)上訴人引用之八十八年五月間台灣省應用地質技師公會鑑定報告書，亦未確認系
    爭兩筆土地位於「填土區」。進者，即令土地位於「填土區」，相關法令亦未限
    制填土區土地不得買賣或建屋。
  (三)本件被上訴人並無民法第三百六十條規定之保證品質或故意不告知瑕疵等情事。
  (四)民法第二百二十七條規定之不完全給付責任，以有可歸責於債務人之事由為要件
    。被上訴人單純為上訴人前手之消費者，並非系爭房屋之建造者，系爭房屋及其
    所座落之「淺水灣山莊」別墅區均由祥馥公司所建造，對於系爭房屋建造時屬於
    他人所有土地之邊坡、擋土牆之設計、施做，被上訴人並無參與或置喙之餘地，
    自無可歸責之事由。
三、證據：援用第一審所提證據。
丙、被上訴人乙○○方面：
一、聲明：(一)上訴駁回。(二)如受不利之判決，願供擔保請准宣告免為假執行。
二、陳述：除與原判決記載相同者外，補稱略以：
  (一)不同意上訴人於第二審對被上訴人乙○○追加消費者保護法第七條及民法第一百
    九十一條之一商品製造人責任等請求權基礎為訴訟標的。且被上訴人所設計監造
    之系爭建物並無任何損害，縱該後庭院圍牆一角因受鄰地邊坡滑落下拉牽動發生
    部分崩塌之情事，亦係鄰地邊坡崩塌所引致，非系爭房屋及基地建築設計及建造
    本身之因素所引生。
  (二)本件系爭房地無送請鑑定機關鑑定之必要，且本件「仲信不動產估價師事務所」
    及「福茂不動產估價師事務所」九十三年六月二十八日對台北縣三芝鄉○○○街
    八號即系爭建物製作之「不動產估價報告書」，其問卷設計命題及估價之立據皆
    有不當之處，其估價結果實不足採。
  (三)本件系爭建物絕非建築於填土區上。
  (四)本件被上訴人並無違反建築技術規則建築設計施工編之情事。建築技術規則建築
    之擋土設施者外，斷崖上下各二倍於斷崖高度之水平距離範圍內，不得建築。」
    ，而非上訴人斷章取義，故意僅截取條文「斷崖上下各二倍於斷崖高度之水平距
    離範圍內，不得建築」之部分內容，而置「除地質上經當地主管建築機關認為無
    礙或設有適當之擋土設施者外」之除外規定於不論，自有失偏頗。
  (五)本件刑事部分上訴人甲○○另就被上訴人等提出公共危險之刑事告訴，業經士林
    地方法院檢察署檢察官以九十一年度偵字第八六三二號不起訴處分在案。惟上訴
    人卻僅援引處分書部分內容，就處分書中證人對被上訴人有利之證詞卻隱而不提
    ，自失公允，且難窺該案事實全貌。
三、證據：除援用第一審所提證據外，補提台灣士林地方法院九十年訴字第五六七號
    民事判決影本乙份為證。
    理      由
甲、程序方面
    上訴人追加依民法第三百六十條、第三百五十九條、第一百七十九條、第二百二
    十七條第一、二項、第二百二十六條、第二百三十一條、第二百三十二條及消費
    者保護法第七條、民法第一百九十一條之一法律關係為請求權基礎，核屬訴之追
    加，雖被上訴人不同意上訴人訴之追加，但本件追加請求之原因事實，係本於同
    一崩塌事實而生之同一請求，核其請求之基礎事實同一，依民事訴訟法第四百四
    十六條第一項、第二百五十五條第一項第二款規定，即應予准許，合先敘明。
乙、實體方面
一、上訴人起訴主張：被上訴人丙○○原係坐落台北縣三芝鄉○○段土地公坑小段五
    之七二、三十六之四地號土地，及其上第四四四建號建物（門牌號碼：台北縣三
    芝鄉○○○街八號）之所有權人，暨建物原始起造人，被上訴人乙○○則為系爭
    房屋之原始設計建築師及監造人。被上訴人丙○○於八十七年二月二十六日將系
    爭房地以一千七百一十萬元之總價出售予上訴人，並辦妥所有權移轉登記；因系
    爭房地位於山坡地之崖邊，八十九年十一月六日象神颱風過境，造成被上訴人丙
    ○○所出售予上訴人部分位於崖邊之土地流失，使系爭房地之一角懸空於斷壁之
    上，嗣經調閱原始設計圖，並委請專家履勘現場發現，系爭建物有後院外牆線與
    地界距離與原始設計圖說中之建物剖面不符，及未依建築技術規則之標準設置基
    地地面，及為規避建築技術規則之規範，未依地形現狀繪製地形圖，使地形剖面
    線之繪製與既有地形不符，而免除應予施作之擋土牆或配置地錨等邊坡擋土設施
    ，只以石頭堆砌成圍牆誤使台北縣工務局依被告等之聲請核發建造執照、使用執
    照，致系爭房地之地基於颱風時流失，可知系爭房屋，自建築之始即存有嚴重之
    瑕疵，且依台灣士林地方法院檢察署九十年度他字第八五六號案件，委託台灣省
    土木技師公會鑑定之結果，可知被上訴人於興建系爭房屋之初，未為適當之邊坡
    穩定措施，為此次坍塌之原因，經上訴人委請包商估算，系爭土地之地質改良工
    程（施作地錨）費用約四百萬元，另依前述鑑定報告內容，系爭坍塌現場之修復
    費用為八百三十五萬元，屬於系爭房屋部分為二百六十九萬元，又上訴人於現場
    施作暫時防護措施費用約八十萬元，被上訴人丙○○應負擔出賣人之瑕疵擔保責
    任，並依民法第三百六十條之規定賠償損害，又被上訴人乙○○為系爭房地之設
    計建築師與監造人，違背建築技術規則，未依規定為系爭房地配置擋土牆或地錨
    ，致生損害於上訴人，依民法第一百八十四條第二項規定，亦應負賠償責任，被
    上訴人等二人所負債務，係屬不真正連帶債務，為此，依上開法律關係，提起本
    訴，於本院並追加民法第三百六十條「價值、效用減少之債務不履行之損害賠償
    」、第三百五十九條、第一百七十九條、第二百二十七條第一、二項、第二百二
    十六條、第二百三十一條、第二百三十二條及消費者保護法第七條、民法第一百
    九十一條之一等請求權，求為判決如聲明所示等語。
二、被上訴人丙○○辯稱：其於八十一年間，透過報刊廣告，向祥馥公司、多而多公
    司分別購買系爭房屋及基地，房屋部分並與祥馥公司簽訂委託興建契約，乃單純
    購買系爭房地之消費者，對於系爭房屋建造時屬於他人所有土地之邊坡、擋土牆
    之設計、施做等，並無參與之餘地，不可能知悉建造過程有無疏失或瑕疵，且兩
    造買賣契約之標的及交付物之範圍，並不包括系爭房屋旁之邊坡。臺灣省應用地
    質技師工會於八十八年四、五月間之鑑定報告，並非針對系爭房屋結構安全所為
    ，無法證明系爭房屋於交付時是否有滅失或減少價值之瑕疵，而台灣省土木技師
    公會之鑑定報告，亦未能針對系爭房屋建造完成後乃至於被上訴人丙○○交付予
    上訴人時，邊坡是否合於建築術成規作成客觀正確之結論，上訴人就損害賠償法
    上損害發生原因、原因係可歸責於被上訴人之故意或過失等舉證責任尚未完成，
    其訴請被上訴人丙○○給付損害賠償四百萬元，並無理由。兩造買賣及所有權移
    轉、標的物交付，均係發生於八十七年間，且被上訴人丙○○並無為品質之保證
    ，或故意不告知瑕疵，應適用修正前民法第三百六十五條第一項前段規定，出賣
    人瑕疵擔保責任亦已罹於六個月之除斥期間而消滅等語。
    被上訴人乙○○辯稱：伊受業主祥馥公司委任，僅為系爭房屋之住宅設計，並不
    包括所屬淺水灣山莊社區○道路、排水系統、坡崁及擋土牆等山坡地開發之雜項
    工作物，該雜項工程資料依委任契約由祥馥公司提供與處理，被上訴人根據相關
    法令規定，據以申請系爭建物之建照，經核照後施工，施工完竣後，經台北縣政
    府工務局查驗確依核准圖說建築完竣，始核給使用執照，一切程序皆符合當時法
    令之規定。發生滑落之坡崁於被上訴人設計監造系爭建物之前即已完成，非受委
    任設計監造範圍。系爭建物西側空地下方坡崁所座落土地地號為五之二，所有權
    人為訴外人張伯樂，該坡崁之滑落，應由座落之土地所有人負設置、保管欠缺之
    賠償責任。系爭建物工程全依台北縣政府工務局核准之圖說放樣施工，所據圖說
    為使用執照竣工圖中之地面層及二層平面圖，此圖所示位置與現場一致，並經開
    工放樣勘驗在案，且建物設計並無違背建築技術規則施工篇第一章第一條第六項
    規定之情事，且縱有違背，亦非構成本件坡崁滑落之責任原因。系爭建物後庭院
    圍牆一角發生滑落，係受建物西側空地下坊坡崁先大量土石滑落，始牽動下拉一
    角發生部分滑落，並非系爭建物基地先發生滑落所致。上訴人所附台灣省土木技
    師公會鑑定報告節本係就系爭建物旁邊坡所製作之鑑定報告，且所為內容就邊坡
    之坍滑與六年前系爭建物之建造行為是否有直接因果關係，有諸多含混不清之處
    ，不能作為本件責任歸屬之依據。
三、上訴人主張被上訴人丙○○原為系爭房地所有權人，兼為系爭建物原始起造人，
    被上訴人乙○○為系爭建物之原始設計建築師及監造人，上訴人於八十七年二月
    二十六日向丙○○以一千七百一十萬元，向丙○○購得系爭房地之事實，業據其
    提出買賣契約書、公證書、土地買賣所有權移轉契約書等影本為證，並為被上訴
    人所不爭執，應認為真正。又被上訴人丙○○辯稱，伊係於八十一年間向祥馥建
    本件所爭議者，上訴人主張系爭房地位於山坡地崖邊，造成土地流失原因，乃因
    (1)建物後院外牆線與地界距離，與原始設計圖說中之建物剖面不符，(2)及未依建
    築技術規則之標準設置基地地面，(3)及為規避建築技術規則之規範，未依地形現
    狀繪製地形圖，使地形剖面線之繪製與既有地形不符，而免除應予施作之擋土牆
    或配置地錨等邊坡檔土設施，只以石頭堆砌成圍牆誤使台北縣工務局依被告等之
    聲請核發建造執照、使用執照，致系爭房地之地基於颱風時流失，系爭房屋自建
    築之始即存有嚴重瑕疵所致，被上訴人應分別依民法第三百六十條、第一百八十
    四條第二項規定負損害賠償責任。是以，本件主要所應審究者，即為有無上開設
    計及房地本身存在上之瑕疵。
四、就系爭土地有無崩塌及其原因之爭議部分
  (一)上訴人指摘原判決就系爭土地有無崩塌，其認定之事實有誤，而系爭土地「後面
    的圍牆角落有崩塌一些」，原審就此部分未詳予審酌等語。經核本件上訴人於原
    審所提照片所示（原審卷一第二二至二七頁），本件土地主要崩塌處所為，系爭
    房屋座落基地旁之一大片坡地，即海景三街八號與同街十四號間。又核台北縣政
    府八十九年十一月九日八九北府工使字第四三０四九四號函，亦記載「：：五－
    七二及三六－四地號等二筆土地領有八三芝使字第一七五０號使用執照，因緊臨
    之邊坡發生大量土石坍滑，已危及住戶之居住安全，：：」（原審卷一第五五頁
    ）；另原審於九十年五月二十三日曾至現場履勘，依履勘筆錄所示（原審卷一第
    四六頁），由大門入口處往系爭房屋觀看，坡坎土地有流失現象，已修復成階梯
    狀，自系爭房屋後院觀看，後面圍牆角落有些許崩塌。是以依原審現場履勘結果
    ，已堪認上訴人主張系爭土地「後面的圍牆角落有崩塌一些」之事實為可採。
  (二)又依台灣士林地方法院檢察署九十年度他字第八五六號案件委託台灣省土木技師
    公會鑑定之鑑定報告書影本（原審卷二第三二頁以後），就系爭房屋旁之邊坡，
    載為邊坡崩塌，危及鄰近建築物（第七項第二點），其現地調查記載「位於海景
    三街八號與十四號間之邊坡，因幾次之颱風及豪大雨，已造成多次之邊坡坍塌且
    土壤含水量頗高，並已危及至八號民宅：：」（第九項第二點）。依此，本件坍
    塌流失之土地，主要者為系爭房地之邊坡土地，已如前述，此亦為兩造所不爭執
    。但查造成崩塌之邊坡土地，為同地段五－七三、五－七四、三六－五、三六－
    六等地號土地，另系爭五－七二及三六－四地號外圍下方，屬同地段五－二地號
    土地，有地籍圖謄本在卷可稽（原審卷一第九九、一００頁），查第五－七三、
    五－七四、三六－五、三六－六、五－二地號土地，分別為第三人建台水泥股份
    有限公司、周林秀琴、張伯樂等人所有，亦有土地登記謄本可按（原審卷二第一
    ０三至一０六頁、卷一第一０一至一０三頁），復為兩造所不執，應認為真正。
  (三)再就造成系爭土地一角崩塌原因言。
  　上訴人於原審提出之台北縣政府委託台灣省應用地質技師公會製作之鑑定報告書
    第十四頁記載，「研判基地範圍內以挖方整地為主，基地東北側海景五街及運動
    廣場區域則以挖、填方式作整地及雜項構造物」；第十七頁亦載明「針對本次鑑
    定範圍研判，基地範圍內主要腹地區域以挖方整地為主，芝麻五街大樓區、基地
    東北側海景五街及運動廣場區域則以挖、填方式作整地及雜項構造物」。依此，
    鑑定報告所指淺水灣山莊基地，係以挖方整地為主，僅在芝麻五街大樓區、基地
    東北側海景五街及運動廣場區域，以挖、填方式作整地及雜項構造物，並未包括
    系爭建物所在之海景三街。再由淺水灣山莊基地之等高線圖看，該山莊基地高度
    較周圍地形為高，依常理，整地當以「挖方」方式為之。上訴人稱系爭土地係以
    填土為之，尚難謂有據。再由台灣省建築師公會之鑑定報告書第四頁之鑑定結果
    ：(1)就土壤鑽探資料（附件六）及鑑定時建築物之結構現況研判，海景三街八號
    及十四號之建築物基礎並非座落於填土區，參照本地層之土壤資料，估算其容許
    承載力約為15 t/㎡以上。(2)現有之海景三街八號及十四號之建築物為地上四層
    RC結構物，估算作用於基礎之土壤反作用力約5t /㎡，尚小於上述之土壤容許承
    載力。(3)上述之建築基地上，所興建之建築物，庭園草坪及排水設施，將有效防
    止雨水漫流至土層坡面並沖刷地表，進而滲入地層。因此，對其下方之邊坡應無
    不良影響（原審卷二第一一四頁）。是以上訴人指稱係因填土造屋，復未為水土
    保持，造成土地流失者，應非可採。
　(四)綜合上述崩塌現場位置等情形研判，系爭土地「後面的圍牆角落有崩塌一些」，
    之因，乃因他人所有土地邊坡滑落致影響系爭土地一角崩陷之故，非直接肇因於
    系爭土地所致，難謂上訴人之前手即被上訴人丙○○所交付之土地內在存有瑕疵
    之故。從而上訴人主張被上訴人丙○○，應負物之出賣人瑕疵擔保責任，即屬無
    據。
五、就是否違背建築技術成規之爭議部分
  (一)上訴人主張被上訴人乙○○為系爭房屋之建築師，系爭房屋有後院外牆線與地界
    距離與原始設計圖說中之建物剖面不符，及未依建築技術規則之標準設置基地地
    面，及為規避建築技術規則之規範，未依地形現狀繪製地形圖，使地形剖面線之
    繪製與既有地形不符等情，而誤使台北縣工務局核發建造執照、使用執照等語。
  (二)但核台灣省土木技師公會之鑑定報告書影本，或臺灣省應用地質技師公會鑑定報
    告書，均未論及系爭建物有上開所指訴之設計上瑕疵。而前揭台北縣政府八十九
    年十一月九日八九北府工使字第四三０四九四號函，及台灣省土木技師公會鑑定
    報告現地調查所示，系爭房屋因颱風豪雨而有安全之虞，乃係肇因於系爭八號與
    十四號房屋間之邊坡崩塌所致，非直接源自於房屋設計本身。再核：
  上訴人所指被上訴人乙○○違反建築技術規則建築設計施工編第六條之規定，經
    查該規則第六條係規定，「除地質上經當地主管建築機關認為無礙或設有適當之
    擋土設施者外，斷崖上下各二倍於斷崖高度之水平距離範圍內，不得建築」等語
    ，上訴人逕稱為「斷崖上下各二倍於斷崖高度之水平距離範圍內，不得建築」，
    而漏未敘及原規定之「除地質上經當地主管建築機關認為無礙或設有適當之擋土
    適當之擋土設施者」，並非不得在斷崖上下各二倍於斷崖高度之水平距離範圍內
    為建築。
  又查，系爭建物所在之山坡地開挖整地水土保持，業於七十年一月二十六日經台
    北縣政府以七十北府農六字第20230號函示「．．等五十四筆土地設置水土保持
    訴人提出該函可稽（原審卷二第六十頁），核該函範圍包括系爭建築基地及其擋
    土設施。另系爭建物建造執照申請當時，並經主管機關台北縣政府派員現場會勘
    後，核發建造執照及使用執照，如謂其未符合當時既有之建築技術規則建築設計
    施工編第六條之除外規定者，當無取得上開證明及執照之可能。是以上訴人主張
    被上訴人乙○○有上開違背建築技術成規之事實，即應負舉證之責，其上開所指
    違背建築技術成規，造成系爭土地一角滑落，致系爭房地價值減損之事實，應無
    可採。
  (三)又如前述系爭房地之座落位置，並非在於填土區，上訴人雖再主張該等高線圖不
    足以證明系爭土地非以填土為之，但並未舉證以實其說，應僅係臆測之詞，不足
    採信。
六、就追加請求部分
  (一)上訴人主張本件系爭房地因物之瑕疵受有損害，尚包括價值、效用減少的損害，
    另依民法第三百六十條請求損害中關於價值、效用減少部分之債務不履行之損害
    賠償，及依第三百五十九條規定，請求減少價金，就多餘價金部分，上訴人再依
    第一百七十九條不當得利之規定請求被上訴人返還等語。本件經送請台北市不動
    產估價師公會鑑定結果，該會以九十三年七月二十日（九三）台北估價師字第０
    三七號函送估價報告書（函附本院卷第二五六頁，估價報告書外放），其鑑定結
    論為「本件市場價值減損：新台幣三二四萬元。增加之銷售成本：新台幣八萬元
    。因鑑定報告可回覆之損失：新台幣一０八萬元。故本次鑑定待證事實：崩塌後
    和崩塌前因市場價值減少之差價為新台幣二二四萬元」等語（估價報告第二二頁
    ）。
    但查民法第三百五十四條第一項規定，為物之瑕疵擔保責任之一般規定，出賣人
    所擔保者，係標的物交付時，無滅失或減少物之價值或通常或預定效用之瑕疵。
    本件依上訴人所述，係因象神風災造成邊坡流失所致，因此於系爭房地交付於上
    訴人時，即危險利益移轉時，應尚無上開瑕疵存在。再查兩造買賣契約書，被上
    訴人丙○○並未對上訴人為品質之保證，自無上訴人所主張之民法第三百六十條
    欠缺出賣人保證之品質規定適用。再依前述，被上訴人對系爭房屋建造，於購買
    當時，仍屬他人所有土地之邊坡、擋土牆之設計、施做，均無參與或置喙之餘地
    ，因此被上訴人亦無從因此知悉存有上開瑕疵，故意不告知情事，上訴人上開主
    張，當非可採。
  (二)上訴人再主張依民法第二百二十七條關於不完全給付之規定，適用第二百二十六
    條、第二百三十一條及第二百三十二條規定，請求被上訴人負損害賠償責任等語
    。但查債務不履行損害賠償責任，應以有可歸責於債務人之事由者，始足當之。
    系爭房地係被上訴人於八十一年間，即向祥馥建設開發股份有限公司購得，系爭
    房屋及其所座落之「淺水灣山莊」別墅區，均由祥馥公司所建造，又對造成崩塌
    之第三人所有土地之邊坡、擋土牆之設計、施做，被上訴人丙○○並無共同施作
    或參與情事，依此即無所謂可歸責之事由，上訴人以此為主張，應屬無據。
  (三)就上訴人主張被上訴人乙○○應負消費者保護法第七條第一項及民法第一百九十
    一條之一商品製造人侵權行為責任部分
  按消費者保護法第七條第一項規定「從事設計、生產、製造商品或提供服務之企
    業經營者應確保其提供之商品或服務，無安全或衛生上之危險」。同條第三項規
    定「企業經營者違反前二項規定，至生損害於消費者或第三人時，應負連帶賠償
    責任」。
  但查應負消費者保護法第七條責任之前提，應以所設計之商品或提供之服務有安
    全上之危險，始足當之；另民法第一百九十一條之一第一項規定，乃指商品製造
    人因其商品之通常使用或消費所致他人之損害，始須負損害賠償責任。本件被上
    訴人設計之部分為系爭房屋，其本身並無上開上訴人所指之危害安全原因存在，
    造成系爭房地價值減損原因，乃因他人所有土地邊坡滑落所致，被上訴人所設計
    監造之系爭建物並無任何損害，縱該後庭院圍牆一角因受鄰地邊坡滑落下拉牽動
    發生部分崩塌之情事，當與系爭房屋及基地建築設計及建造無關，上訴人以此主
    張被上訴人乙○○應負消費者保護法第七條及民法第一百九十一條之一之責任，
    顯屬無據，應予駁回。
    本件事證已臻明確，兩造其餘攻擊防禦方法，即無一一審酌說明必要。
七、綜上所述，上訴人主張，為不足採，被上訴人抗辯尚屬可信。是則上訴人執此主
    張被上訴人丙○○應給付上訴人新台幣四百萬元，及按年息百分之五計算之利息
    ；被上訴人乙○○應給付上訴人新台幣四百萬元，及按年息百分之五計算之利息
    ，二人應負不真正連帶債務責任等語，自屬無據。原審為上訴人敗訴之判決，及
    駁回其假執行之聲請，並無不合。上訴意旨指摘原判決不當，求予廢棄改判，為
    無理由，應予駁回。
八、據上論結，本件上訴及追加之訴均無理由，依民事訴訟法第四百四十九條第一項
    、第七十八條，判決如主文。
中　　　華　　　民　　　國　　九十三　　年　　　九　　　月　  二十二 　 日
                              民事第三庭
                                  審判長法  官  吳  謙  仁
                                        法  官  蘇  瑞  華
                                        法  官  魏  大  喨
正本係照原本作成。
如不服本判決，應於收受送達後二十日內向本院提出上訴書狀，其未表明上訴理由者
，應於提出上訴後二十日內向本院補提理由書狀（均須按他造當事人之人數附繕本）
上訴時應提出委任律師或具有律師資格之人之委任狀；委任有律師資格者，另應附具
律師資格證書及釋明委任人與受任人有民事訴訟法第四百六十六條之一第一項但書或
第二項（詳附註）所定關係之釋明文書影本。
中　　　華　　　民　　　國　　九十三　　年　　　九　　　月　　二十三　　日
　　　　　　　　　　　　　　　　　　　　書記官  李  華  安
附註：
民事訴訟法第四百六十六條之一（第一項、第二項）：
對於第二審判決上訴，上訴人應委任律師為訴訟代理人。但上訴人或其他法定代理人
具有律師資格者，不在此限。
上訴人之配偶、三親等內之血親、二親等內之姻親，或上訴人為法人、中央或地方機
關時，其所屬專任人員具有律師資格並經法院認為適當者，亦得為第三審訴訟代理人
。
